臺灣高等法院臺中分院刑事判決
110年度上訴字第686號

上  訴  人  
即  被  告  楊承霖


選任辯護人  魏宏哲律師（法扶律師）
上  訴  人  
即  被  告  余武恒



選任辯護人  李春卿律師
上  訴  人  
即  被  告  徐明雄


選任辯護人  阮春龍律師（法扶律師）
上列上訴人等因違反毒品危害防制條例案件，不服臺灣南投地方
法院109年度訴字第66號中華民國110年1月8日第一審判決（起訴
案號：臺灣南投地方檢察署109年度偵字第884號、109年度偵字
第885號、109年度偵字第941號；併辦案號：臺灣南投地方檢察
署109偵字第2346號、臺灣新北地方檢察署109年度偵字第14841
號），提起上訴，本院判決如下：
    主  文
原判決關於余武恒、楊承霖部分，均撤銷。
余武恒共同犯運輸第二級毒品罪，處有期徒刑參年壹月；扣案之
IPHONE 7PLUS 手機一支（IMEI：000000000000000，內插置門號
0000000000號SIM卡一張）及未扣案如附表編號3「應沒收物」欄
所示之物均沒收；扣案如附表編號1、2「應沒收物」欄所示之物
沒收銷燬之。
楊承霖共同犯運輸第二級毒品罪，累犯，處有期徒刑貳年拾月；
扣案IPHONE 6S手機一支（IMEI：000000000000000；內插置門號
0000000000號SIM卡一張）及未扣案如附表編號3「應沒收物」欄
所示之物均沒收；扣案如附表編號1、2「應沒收物」欄所示之物
沒收銷燬之。
其餘上訴駁回。
    事  實
一、徐明雄、余武恒、楊承霖與真實姓名年籍不詳自稱「何勤」
    之成年男子，均明知大麻為毒品危害防制條例第2條第2項第
    2款所規定之第二級毒品，愷他命為毒品危害防制條例第2條
    第2項第3款所規定之第三級毒品，均不得非法持有、運輸，
    且均屬行政院依懲治走私條例授權公告所列之管制進出口物
    品，不得私運進口，竟共同基於運輸第二級毒品、第三級毒
    品及私運管制物品進口之犯意聯絡，由自稱「何勤」之人於
    民國108年10月間某日，與徐明雄約定代收每件大麻或愷他
    命包裹，事成後可獲得新臺幣（下同）20萬元之報酬，由徐
    明雄提供收受毒品包裹之人及寄件地址；徐明雄復與余武恒
    聯繫，與余武恒約定以代收每件毒品包裹10萬元報酬，由余
    武恒提供收受毒品包裹之人及地址，並得余武恒應允；嗣於
    108年10月下旬某日，余武恒與楊承霖聯繫，約定以3萬元之
    代價由楊承霖代收毒品包裹；又於同年12月間，余武恒另詢
    問楊丞霖有無其他代收毒品包裹之寄件地址，楊承霖遂聯繫
    其友人黃俊蒼，以代收古董免稅之緣由，與不知情之黃俊蒼
    約定以3萬元之報酬，由黃俊蒼代為收受愷他命包裹。另於
    同年12月間，余武恒再與其友人湯智超聯繫（湯智超部分業
    經臺灣新北地方檢察署檢察官另案提起公訴，不在本件起訴
    審理範圍內），約定以10萬元之報酬，由湯智超提供其不知
    情之配偶戴珮如之綽號「葉芸」名義收受大麻包裹。余武恒
    於取得楊承霖、湯智超及黃俊蒼所提供之收件人及收件地址
    後，即將上開名單提供給徐明雄，並由徐明雄轉交給「何勤
    」。嗣於109年1月24日，由「何勤」指示位於荷蘭境內真實
    姓名年籍不詳之成年人，在荷蘭將內含第三級毒品愷他命之
    毒品包裹1個，以「黃俊蒼」為收件人名義（即如附表編號3
    之包裹，無證據證明包裹內愷他命之純質淨重為5公克以上
    ），郵寄到黃俊蒼位於南投縣中寮鄉之住處，惟該包裹因故
    未進入我國境內；又於109年2月間，由「何勤」聯繫在加拿
    大境內之真實姓名年籍不詳之成年人，將內含第二級毒品大
    麻之毒品包裹2個，分別填載「楊承霖」（即附表編號1之包
    裹）、「葉芸」（即附表編號2之包裹）之名義及收件地址
    ，以國際快捷包裹方式，利用不知情之郵務人員起運郵寄進
    入我國境內。嗣於109年2月7日，財政部關務署臺北關松山
    分關人員查驗如附表編號1、2之包裹，察覺內有大麻花等物
    ，並送法務部調查局航業調查處調查，經調查人員循線於10
    9年2月12日查獲楊承霖、余武恒到案後，而查悉上情。
二、臺灣南投地方檢察署檢察官指揮法務部調查局航業調查處移
    送偵查起訴。
    理  由
一、認定犯罪事實所憑之證據及理由
  ㈠上揭犯罪事實，業據上訴人即被告徐明雄（下稱被告徐明雄
    ）、上訴人即被告余武恒（下稱被告余武恒）、上訴人即被
    告楊承霖（下稱被告楊承霖）等3人於調查局詢問、偵查及
    審理中均坦承不諱，核與證人即共犯湯智超於調查局詢問時
    之證述情節相符（見偵三卷第110至112頁）；復有法務部調
    查局航業調查處楊承霖等毒品案查獲證物啟封紀錄表、掛號
    郵件簽收清單、財政部關務署臺北關扣押貨物收據及搜索筆
    錄暨郵包照片5張 、財政部關務署臺北關扣押貨物收據及搜
    索筆錄暨郵包照片5張 、郵包內容物近照1張 、余武恒指認
    犯罪嫌疑人紀錄表、法務部調查局調科壹字第10923502340
    號鑑定書、楊承霖指認犯罪嫌疑人紀錄表（見偵二卷第20、
    21、24至29、36、78至81、82、99至102頁）、綽號「台D」
    手機個人聯絡資訊頁面翻拍照片1張 、被告余武恒指認綽號
    「葉芸」照片1張 、余武恒與楊承霖FACETIME對話譯文、徐
    明雄與暱稱「伍」手機簡訊對話擷圖24張 、余武恒與暱稱
    「台D」手機簡訊對話擷圖5張 、湯智超煙草檢品1包送驗郵
    包結果暨扣案毒品照片1張 、法務部調查局濫用藥物實驗室
    調科壹字第10923003620號鑑定書、余武恒指認犯罪嫌疑人
    紀錄表、收件人葉芸郵包照片2張 （見偵三卷第23、27、29
    至30、89至100、101至103、113至114、125、149至151、15
    2頁）、被告徐明雄與綽號「伍」對話紀錄翻拍照片1張 暨
    包裹外包裝照片2張 、便條紙1張、便條紙照片1張 暨郵件
    號碼CZ000000000NL號查詢結果、徐明雄與綽號「伍」對話
    紀錄翻拍照片2張 暨與綽號「胖子」對話紀錄翻拍照片2張 
    、法務部調查局航業調查處臺中調查站搜索、扣押筆錄暨扣
    押物品收據、扣押物品目錄表、郵包編號EZ000000000CA內
    容物照片1張 （見偵四卷第22至27、34至37、65頁）、臺灣
    新北地方法院新北院賢刑清109訴320字第45380號函暨檢附
    鑑定書等資料（見原審卷一第361至466頁）、財政部關務署
    臺北關北松郵移字第1090100286號函、財政部關務署臺北關
    扣押貨物收據及搜索筆錄暨郵包照片6張 、法務部調查局航
    業調查處航處緝字第10952538340號函文及附件（見原審卷
    二第25至26、27至36、39、127至147頁）等件附卷可稽；另
    有大麻花6包扣押在案足證，且就附表編號1包裹內之大麻花
    2袋共計4包，經送鑑定結果，均含第二級毒品大麻成分（驗
    前淨重1028.19公克，驗餘淨重1027.79公克，含包裝袋4只)
    ；又就附表編號2包裹內之大麻花2包，經送驗結果為，均檢
    出第二級毒品大麻成分（驗前總淨重990.03公克，驗餘總淨
    重987.04公克，含包裝袋2只）等節，分別有法務部調查局
    調科壹字第10923502340號、第10923003620號函文各1份（
    見偵二卷第82頁，原審卷一第365頁）為證，堪認被告徐明
    雄等3人之任意性自白與事實相符，可以採信。
  ㈡如附表編號2所示之包裹，雖以自被告徐明雄處所扣得之手寫
    便條紙所載，該包裹編號為EZ000000000CA號等節；然經原
    審以前開包裹編號「EZ000000000CA」向財政部關務署臺北
    關函查該包裹之情況，經回覆以「查無資料」等節，此有北
    普松字第1091020271號函文1紙為證（見原審卷一第195至19
    8頁），則該包裹編號究否為正確，及該編號之包裹是否係
    以「葉芸」名義為收件人，均屬有疑；再經原審向臺灣新北
    地方法院函詢，本案以收件人「葉芸」名義之包裹號碼及內
    容為何，分別經臺灣新北地方法院該包裹之鑑定資料、臺北
    市調查處函文資料在卷（見原審卷一第361至466頁），核與
    南投地檢署所檢附之法務部調查局濫用藥物實驗室調科壹字
    第10923003620號鑑定書為相同之鑑定書；另經原審向法務
    部調查局航業調查處函詢該包裹之資料，經該處覆以臺北市
    調查處所偵辦以「葉芸」為收件人之國際包裹編號為「EZ00
    0000000CA」等節，亦有航處緝字第10952538340號函文可稽
    （見原審卷二第127頁）。而被告徐明雄於原審審理中自承
    ：以葉芸名義收受之包裹只有1件，名單上的每一個人都只
    有收1件等語甚明（見原審卷二第208頁），可知雖前開便條
    紙上另記載之包裹編號為EZ000000000CA號，然綜觀前開事
    證，可知該編號應是被告徐明雄所誤記，而堪認如附表編號
    2所示之包裹，其國際包裹編號應為EZ000000000CA號，即被
    告徐明雄等3人所共同運輸之收件人「葉芸」之包裹即為如
    附表編號2所示之包裹無誤，附此敘明。
  ㈢綜上所述，本案事證明確，被告徐明雄等3人之犯行堪以認定
    ，應予依法論科。
二、論罪科刑之理由
  ㈠新舊法比較：
　　被告徐明雄等3人行為後，毒品危害防制條例第4條、第17條
    規定業於109年1月15日修正公布，並自同年7月15日起生效
    施行。修正前毒品危害防制條例第4條第2項、第17條第2 項
    分別規定為「製造、運輸、販賣第二級毒品者，處無期徒刑
    或7年以上有期徒刑，得併科新臺幣1,000萬元以下罰金。」
    、「犯第4條至第8條之罪於偵查及審判中均自白者，減輕其
    刑。」，修正後為「製造、運輸、販賣第二級毒品者，處無
    期徒刑或10年以上有期徒刑，得併科新臺幣1,500萬元以下
    罰金」、「犯第4條至第8條之罪於偵查及歷次審判中均自白
    者，減輕其刑。」；經比較新舊法結果，修正後毒品危害防
    制條例第4條第2項提高有期徒刑之最低法定刑及併科罰金之
    最高法定刑，又毒品危害防制條例第17條第2項增列被告須
    於歷次審判中均自白之限制，經綜合比較之結果，修正後之
    規定並未較有利於被告，依刑法第2條第1項前段規定，應適
    用修正前即行為時之毒品危害防制條例第4條第2項、第17條
    第2項規定論處。
  ㈡按甲基安非他命、愷他命分別係毒品危害防制條例第2條第2
    項第2款、第3款所列管之第二級及第三級毒品，亦均為行政
    院依據懲治走私條例第2條第3項公告之「管制物品管制品項
    及管制方式」第1點第3款所管制進出口物品，自不得非法持
    有、運輸。又運輸毒品罪之成立，並非以所運輸之毒品運抵
    目的地為完成犯罪之要件，是區別該罪既遂、未遂之依據，
    應以已否起運為準；如已起運，其構成要件之輸送行為即已
    完成。至於私運管制物品進口罪，係指私運該物品進入我國
    國境而言；凡私運該物品進入我國統治權所及之領土、領海
    或領空，其走私行為即屬既遂。核被告徐明雄等3人所為，
    均係犯修正前毒品危害防制條例第4條第2項之運輸第二級毒
    品罪、同條例第4條第3項之運輸第三級毒品罪及懲治走私條
    例第2條第1項之私運管制物品進口罪、同條例第2條第2項、
    第1項之私運管制物品進口未遂罪。其3人運輸毒品前持有第
    二級毒品之低度行為，為運輸第二級毒品之高度行為所吸收
    ，不另論罪。
  ㈢共同實施犯罪行為之人，在合同意思範圍以內，各自分擔犯
    罪行為之一部，相互利用他人之行為，以達其犯罪之目的者
    ，即應對於全部所發生之結果，共同負責。且共同正犯之意
    思聯絡，原不以數人間直接發生者為限，即有間接之聯絡者
    ，亦包括在內（最高法院92年度台上字第5407號判決意旨參
    照）。本案被告徐明雄、余武恒、楊承霖，雖未自始至終參
    與各階段之犯行，然其3人明知本案走私、運輸毒品之計畫
    是將毒品以國際包裹分散寄給各共犯之方式，運輸及私運毒
    品進入臺灣，仍共同基於運輸及私運第二級毒品甲基安非他
    命、第三級毒品愷他命入境我國之犯意，以自己犯罪之意思
    ，分擔各自分工之內容，堪認在合同意思範圍內，各自分擔
    犯罪行為之一部，並相互利用彼此之行為以完成運輸、私運
    毒品之目的，自應對全部結果，負共同責任。是以，被告徐
    明雄等3 人與共犯湯智超、「何勤」及在荷蘭、加拿大之成
    年人間就前揭犯行，具有犯意聯絡及行為分擔，應論以共同
    正犯。
  ㈣被告徐明雄等3人利用不知情之黃俊蒼、戴佩如及國際海運業
    者、報關人員等犯運輸、私運甲基安非他命、愷他命之犯行
    ，均為間接正犯。
　㈤又刑法上一行為而觸犯數罪名之想像競合犯存在之目的，在
    於避免對於同一不法要素予以過度評價。自然意義之數行為
    ，得否評價為法律概念之一行為，應就客觀構成要件行為之
    重合情形、主觀意思活動之內容、所侵害之法益與行為間之
    關連性等要素，視個案情節依社會通念加以判斷。被告徐明
    雄等3人係以單一運輸、私運數件毒品包裹之決意，由被告
    余武恒、楊承霖蒐集收件人、收件地址後，再由被告徐明雄
    交付給「何勤」所為，在自然意義上雖非完全一致，然仍有
    部分合致，且犯罪目的單一，依一般社會通念，認應評價為
    一行為方符合刑罰公平原則。是被告徐明雄等3人以一行為
    同時觸犯運輸第二級毒品罪、運輸第三級毒品罪、私運管制
    物品進口罪及私運管制物品未遂罪，為想像競合犯，應依刑
    法第55條之規定，從一重之運輸第二級毒品罪處斷。
　㈥本件移送併辦部分（臺灣新北地方檢察署檢察官109年度偵字
    第14841號併辦意旨書、臺灣南投地方檢察署檢察官109年度
    偵字第2346號併辦意旨書），與被告徐明雄等3人被訴且經
    認定有罪之上開犯行，係同一事實之同一案件關係，為審理
    範圍所及，本院自得併予審理，附此敘明。
  ㈦刑之加重事由
　　按司法院職司憲法解釋，大法官宣告法規範牴觸憲法之解釋
    ，具有拘束全國各機關及人民之效力，自應秉持法規解釋之
    原則，先自文義脈絡予以探究，其發生客觀拘束力之範圍，
    除經大法官以多數議決之解釋文外，亦及於理由書中關於形
    成解釋文之核心意見。刑法第47條第1項規定：「受徒刑之
    執行完畢，或一部之執行而赦免後，5年以內故意再犯有期
    徒刑以上之罪者，為累犯，加重本刑至二分之一。」有關累
    犯加重本刑部分，不生違反憲法一行為不二罰原則之問題。
    惟其不分情節，基於累犯者有其特別惡性及對刑罰反應力薄
    弱等立法理由，一律加重最低本刑，於不符合刑法第59條所
    定要件之情形下，致生行為人所受之刑罰超過其所應負擔罪
    責之個案，其人身自由因此遭受過苛之侵害部分，對人民受
    憲法第8條保障之人身自由所為限制，不符憲法罪刑相當原
    則，牴觸憲法第23條比例原則。於此範圍內，有關機關應自
    本解釋公布之日起2年內，依本解釋意旨修正之。於修正前
    ，為避免發生上述罪刑不相當之情形，法院就該個案應依本
    解釋意旨，裁量是否加重最低本刑等旨，業經司法院釋字第
    775號解釋在案。其理由並以「因目前實務上有期徒刑加重
    係以月為計算單位，如最低法定本刑為6月有期徒刑，累犯
    加重結果，最低本刑為7月有期徒刑。本來法院認為諭知6月
    有期徒刑得易科罰金或易服社會勞動即可收矯正之效或足以
    維持法秩序（刑法第41條第1項及第3項規定參照），但因累
    犯加重最低本刑之結果，法院仍須宣告7月以上有期徒刑，
    致不得易科罰金或易服社會勞動。」為適例，說明於此範圍
    內，刑法累犯規定有上述罪刑不相當之情形。是以綜觀上開
    解釋全旨，並非謂：刑法第47條第1項有關累犯加重本刑部
    分，不分情節一律加重最低本刑，於不符憲法罪刑相當原則
    ，牴觸憲法第23條比例原則之部分違憲，法院就個案應裁量
    是否加重最低本刑云云；而係指明：刑法第47條第1項之累
    犯規定，原則上並不生違憲問題，祇限於法院認為依個案情
    節應量處最低法定刑，若再依累犯規定加重其刑，則有違罪
    刑相當原則，又無法適用刑法第59條酌量減輕其刑規定之情
    形，法院始應依該解釋意旨「裁量不予加重」最低本刑，而
    宣告「最低法定刑」。則倘若法院依個案犯罪情節，認並無
    應量處最低法定刑之情形，即非上開解釋客觀拘束力之範圍
    ，仍應回歸刑法第47條第1項之累犯規定，於加重本刑至2分
    之1之範圍內宣告其刑（最高法院109年度台上字第 4491號
    判決意旨參照）。查被告楊承霖前於103年間，因公共危險
    案件，經臺灣臺中地方法院以103年度中交簡字第4106號判
    決處有期徒刑2月確定，其甫於104年2月3日易科罰金執行完
    畢等節，有臺灣高等法院被告前案紀錄表在卷可佐，其於受
    有期徒刑執行完畢後，5年內故意再犯本件有期徒刑以上之
    罪，為累犯。本院審酌被告楊承霖本案犯罪情節及其所造成
    之損害並非輕微，而無應量處最低法定刑之情形，非屬司法
    院釋字第775 號解釋宣告累犯規定違憲之範圍，依據上述最
    高法院判決意旨，仍應依刑法第47條第1 項規定予以加重其
    刑。
  ㈧刑之減輕事由
  ⒈按「犯毒品危害防制條例第4條至第8條、第10條或第11條之
    罪，供出毒品來源，因而查獲其他正犯或共犯者，減輕或免
    除其刑。」毒品危害防制條例第17條第1 項規定甚明。又依
    起訴書所載本案查獲過程略以：「調查官經楊承霖同意，由
    楊承霖以手機通訊軟體facetime聯繫余武恒依約定前來南投
    縣○○市○○路000 號住處領取包裹，余武恒隨即於同日16時許
    駕駛車牌號碼000-0000號自用小客車前來向楊承霖上開住處
    領取包裹，經調查官當場逮捕」、「調查官經余武恒同意，
    由余武恒以手機通訊軟體facetime聯繫徐明雄依約定前來領
    取包裹，徐明雄即於109年2月14日13時17分許駕駛車牌號碼
    0000-00 號自用小客車前來臺中市○○區○○路0段000巷00號前
    向余武恒領取包裹，亦為調查官當場逮捕」等節。堪認被告
    楊承霖、余武恒分別於109年2月12日為警查獲涉嫌運輸第二
    級毒品後，於同日調查中即供出毒品來源之上手為分別為被
    告余武恒、徐明雄，並提供檢調人員追查被告余武恒、徐明
    雄之方式，而當場聯繫其等上手，並協助警方查獲同案被告
    徐明雄、余武恒，並稽核卷內相關事證，發現被告徐明雄、
    余武恒確涉嫌運輸第二級毒品事證明確，並經本案偵查起訴
    ，堪認被告楊承霖、余武恒所涉本案運輸第二級毒品犯行，
    均合於供出毒品來源，因而查獲其他正犯或共犯之要件，應
    依毒品危害防制條例第17條第1 項之規定減輕其刑。
  ⒉次按「犯第4條至第8條之罪於偵查及審判中均自白者，減輕
    其刑。」修正前毒品危害防制條例第17條第2項定有明文。
    次按毒品危害防制條例第17條第2項規定，犯第4條至第8條
    之罪，於偵查及審判中均自白者，減輕其刑。故被告之自白
    不論詳簡，並其自白後有無翻異，苟於警詢或檢察官偵訊之
    偵查階段，及於法院審判（第一審或第二審）時，各有1次
    以上之自白，即應減輕其刑（最高法院106年度台上字第209
    5號判決意旨參照）。查被告徐明雄等3人就本案共同運輸第
    二級毒品甲基安非他命犯行，於偵查及審理中均自白犯罪，
    揆諸上開說明，爰依修正前毒品危害防制條例第17條第2項
    之規定，就被告徐明雄減輕其刑，就被告余武恒、楊承霖遞
　　減輕其刑。
  ㈨按想像競合犯，在犯罪評價上為數罪，僅在科刑上從一重處
    斷，就此以觀，該未為偵查機關發覺之部分犯罪事實，自屬
    前開條文所稱「未發覺之罪」文義射程之範圍；再者，如行
    為人於偵查機關發覺前，主動供出，偵查機關即因行為人之
    供述，得悉整個犯罪之全貌，進而依法偵辦，自有助益偵查
    ；且其主動申告尚未被發覺部分之罪，擴大犯罪之不法及罪
    責內涵，依社會通念，多有悔改認過之心。是依文義、體系
    、歷史及目的性等解釋方法，裁判上一罪之想像競合犯，行
    為人就未發覺之重罪部分之犯罪事實，主動供出，接受裁判
    ，於從該重罪處斷時，應認有自首減輕其刑規定之適用，始
    合乎該法條之文義及立法意旨，並符事理之平及國民之法律
    感情。況法律之所以將想像競合犯規定為科刑上一罪，乃為
    避免對同一行為過度或重複評價，以符合罪刑相當原則，自
    無因科刑上從一重處斷之結果，而剝奪行為人享有自首減刑
    寬典之理。從而，若輕罪部分之犯罪事實先被發覺，重罪部
    分之犯罪事實自首於後，法院從一重罪處斷時，自得依自首
    之規定減輕其刑；反之，重罪之犯罪事實發覺於前，輕罪部
    分自首於後，從一重罪處斷時，因重罪部分非屬自首，固不
    得依自首規定減輕其刑，但因行為人主動供述輕罪部分之犯
    罪事實，倘認其確有悔改認過之心，自得資為犯後態度良好
    、從輕量刑之依據。至於實質上一罪，如接續犯、繼續犯、
    加重結果犯、結合犯、吸收犯、常業犯或集合犯等，既非裁
    判上一罪，倘部分犯罪事實已先被發覺，即難認其主動供出
    其他部分事實仍有自首減輕其刑規定之適用，自不待言（最
    高法院108年度台上字第3563號判決意旨參照）。被告余武
    恒主張其就附表編號2、3所示之罪，係於犯罪未發覺前即向
    該管公務員申告犯罪事實，依刑法第62條規定，符合自首要
    件，應再遞減輕其刑云云。經查，法務部調查局航業調查處
    雖函覆本院稱：「本案係被告余武恒於接受詢問時坦承犯行
    ，另主動供稱收件人葉芸及黃俊蒼之國際郵包亦夾藏毒品，
    並願就未發覺之罪自首配合偵辦。」有法務部調查局航業調
    查處110年5月18日航處緝字第11052522310號函在卷可參（
    見本院卷第171頁），惟被告余武恒就附表編號1至3所示犯
    行，係以單一運輸、私運數件毒品包裹之決意所為，在自然
    意義上雖非完全一致，然仍有部分合致，且犯罪目的單一，
    依一般社會通念，認應評價為一行為方符合刑罰公平原則，
    而就其所犯各罪依刑法第55條想像競合之規定，從一重之運
    輸第二級毒品罪處斷，業經本院敘明於上。則被告余武恒就
    如附表編號1所犯之運輸第二級毒品罪既已先經發覺，其嗣
    後雖就附表編號2、3所示部分自首犯罪，依上述最高法院判
    決意旨，自不得依自首規定減輕其刑，被告余武恒請求 依
    刑法第62條自首規定再遞減輕其刑，尚非可採，然其主動供
    述附表編號2、3所示之犯罪事實，倘認其確有悔改認過之心
    ，得資為犯後態度良好、從輕量刑之依據，併予敘明。
  ㈩被告徐明雄之辯護人以徐明雄並無施用毒品之慣習，因迫於
    經濟壓力始為本件犯罪等語，另楊承霖辯護人辯以楊承霖犯
    後始終協助檢調辦案，且因家中經濟困難方為本案運輸毒品
    之行為等詞。惟按刑法第59條之酌量減輕其刑，必於犯罪之
    情狀，在客觀上足以引起一般同情，認為即予宣告法定最低
    度刑期猶嫌過重者，始有其適用（最高法院51年台上字第89
    9 號判例參照）。又此所謂法定最低度刑，固包括法定最低
    本刑，惟遇有其他法定減輕之事由者，則應係指適用其他法
    定減輕事由減輕其刑後之最低度刑而言。倘被告別有法定減
    輕事由者，應先適用法定減輕事由減輕其刑後，猶認其犯罪
    之情狀顯可憫恕，即使科以該減輕後之最低度刑仍嫌過重者
    ，始得適用刑法第59條規定酌量減輕其刑（最高法院100年
    度台上字第744號判決意旨參照）。查被告徐明雄、楊承霖
    係以提供收受地址之方式，共犯運輸第二級毒品、私運管制
    物品等犯行，固非實際主導運輸毒品之人，然考量其共同運
    輸之第二級毒品大麻重量將近1公斤，數量非微，且係以郵
    件包裏之方式運送，過程極具隱密性，查緝不易，一旦被告
    取件並交付余武恒等人，勢必造成毒品擴散。況被告徐明雄
    、楊承霖2人均屬年富力強之人，並非無其他謀生能力，尚
    非出於不得已之動機，始為他人運輸毒品，縱其等辯護人所
    稱是因於金錢壓力為本案犯行為真，亦僅屬其等個人得以自
    由選擇下之內在動機。衡酌本案運輸第二級毒品罪之法定刑
    ，就被告徐明雄已依修正前毒品危害防制條例第17條第2 項
    規定減輕其刑，又被告楊承霖業依同條例第17條第1項、第2
    項遞減其刑，尚不能謂有宣告法定最低度刑期，客觀上足以
    引起一般同情之情形。至於被告後續並未收受毒品及報酬等
    節，係運輸第二級毒品及私運管制物品犯行發生後，犯罪造
    成之危險及是否依其約定之行為手段獲利之問題，僅係法定
    刑度內量刑之事由，尚不能為本案再酌減其刑之依據。從而
    ，本案被告徐明雄、楊承霖2人之犯行，即無顯可憫恕之情
    ，自無從依刑法第59條之規定酌減其刑，是其等辯護人上開
    請求，亦無可採。
　上訴駁回之理由
　　原審認被告徐明雄之犯行事證明確，並以行為人之責任為基
    礎，審酌被告徐明雄明知世界各國對於毒品之查緝甚為嚴厲
    ，竟為獲取不法利益，而參與走私集團運輸、私運第二級毒
    品大麻、第三級毒品愷他命入境臺灣，且本案運輸來臺之毒
    品數量非少，如流入市面販賣，將嚴重助長毒品之泛濫，對
    我國社會之安寧秩序及國人之身體健康所可能產生之危害至
    鉅，所為應予嚴加非難，不宜輕縱；惟念及被告徐明雄犯後
    坦認全部犯行，態度良好，又本案運輸之第二級、第三級毒
    品於入境我國後旋經查獲或未入境，幸未流出市面等情，及
    本案被告徐明雄係擔任運輸末端收受毒品之工作，並非實際
    主導運輸毒品之人，其角色較易為他人取代，可責性相對而
    言應較低。復斟酌被告徐明雄之犯罪動機、目的及共犯間之
    分工、角色，及其等家庭生活狀況及智識程度等一切情狀（
    見原審卷二第208至209頁），量處有期徒刑4年，並敘明沒
    收之理由（詳見後述沒收部分），經核其認事用法均無違
    誤，量刑亦屬妥適，並無過重或失輕之情事，被告徐明雄上
    訴意旨指摘原審量刑過重，並請求依刑法第59條之規定酌減
    其刑，其上訴為無理由，應予駁回。
　撤銷改判之理由
　⒈原審認被告余武恒、楊承霖之犯行明確，予以論科，固非無
    見。惟查：
　⑴被告余武恒於員警查獲前，主動供述如附表編號2、3所示之
    犯行，雖不得依自首之規定減輕其刑，仍得資為量刑審酌之
    依據，原審量刑時，就此部分未予審酌，尚有未當。被告余
    武恒上訴意旨主張依自首之規定減輕其刑，其上訴雖無理由
    ，但原審判決既有可議之處，仍應由本院予以撤銷改判。 
  ⑵原審以被告楊承霖成立累犯所犯前案與本案之犯行，雖均屬
    故意犯罪，然其侵害之法益不同，罪質不同，亦無相關事證
    足供認定被告楊承霖有何特別惡性或對刑罰反應力薄弱之情
    ，認為無加重其刑之必要，而未依刑法47條第1項之規定加
    重其刑，亦有未當。被告楊承霖上訴意旨請求依刑法第59條
    之規定減輕其刑並宣告緩刑，其上訴雖無理由，但原判決既
    有可議之處，仍應由本院予以撤銷改判。
　⒉爰以行為人責任為基礎，審酌被告余武恒、楊承霖2人明知世
    界各國對於毒品之查緝甚為嚴厲，竟為獲取不法利益，而參
    與走私集團運輸、私運第二級毒品大麻、第三級毒品愷他命
    入境臺灣，且本案運輸來臺之毒品數量非少，如流入市面販
    賣，將嚴重助長毒品之泛濫，對我國社會之安寧秩序及國人
    之身體健康所可能產生之危害至鉅，所為應予嚴加非難，不
    宜輕縱；惟念及被告余武恒、楊承霖2人犯後坦認全部犯行
    ，態度良好，本案運輸之第二級、第三級毒品於入境我國後
    旋經查獲或未入境，幸未流出市面等情，及被告余武恒、楊
    承霖2人係擔任運輸末端收受毒品之工作，並非實際主導運
    輸毒品之人，其角色較易為他人取代，可責性相對而言應較
    低，暨被告余武恒主動向調查機關供述其附表編2、3之犯行
    ，復斟酌被告余武恒、楊承霖2人之犯罪動機、目的及共犯
    間之分工、角色，及其等家庭生活狀況及智識程度等一切情
    狀（見原審卷二第208至209 頁、本院卷第285頁），就被告
    余武恒量處如主文第2項所示之刑，就被告楊承霖量處如主
    文第3項所示之刑。
三、沒收部分
  ㈠扣案之大麻花4包（驗前淨重1028.19公克、驗餘淨重1027.79
    公克，含包裝袋4只），及大麻花2包（驗前總淨重990.03公
    克，驗餘總淨重987.04公克），經送驗內含大麻成分，業如
    前述，且為被告徐明雄等3人所運輸之第二級毒品，均應不
    問屬於犯罪行為人與否，依毒品危害防制條例第18 條第1項
    前段之規定，宣告沒收銷燬之。另包覆上開送驗第二級毒品
    之包裝袋，因其上所殘留之毒品，難以析離，且無析離之實
    益與必要，應視同毒品，一併沒收銷燬。而送驗耗損部分之
    毒品因已滅失，爰不另為沒收銷燬之宣告。
  ㈡按依毒品危害防制條例第18條第1項前段之規定，應予沒收銷
    燬之毒品，以經查獲之第一、二級毒品為限。又毒品依其成
    癮性、濫用性及對社會危害性，共分為四級，上開條例並就
    製造、運輸、販賣、意圖販賣而持有、以非法方法使人施用
    、引誘他人施用及轉讓不同等級之毒品等行為，分別定其處
    罰。至施用或持有第三、四級毒品，因其可罰性較低，故未
    設處罰之規定，僅就施用及持有第一、二級毒品科以刑罰。
    然鑑於第三、四級毒品均係管制藥品，特於同條例第11條之
    1明定無正當理由，不得擅自持有；第18條第1項後段復規定
    查獲之第三、四級毒品，無正當理由而擅自持有者，沒入銷
    燬之。從而，依同條例第18條第1項後段應沒入銷燬之毒品
    ，專指查獲施用或持有之第三、四級毒品而言；倘係查獲製
    造、運輸、販賣、意圖販賣而持有、以非法方法使人施用、
    引誘他人施用或轉讓第三、四級毒品，既屬同條例相關法條
    明文規定處罰之犯罪行為，即非該條項應依行政程序沒入銷
    燬之範圍。又同條例第19條第1項所定「供犯罪所用或因犯
    罪所得之物」，係指犯第4條至第9條、第12條、第13條或第
    14條第1項、第2項之罪所用或所得之物，不包括毒品本身在
    內，是尚不得援用此項規定為第三、四級毒品之沒收依據。
    再同條例對於查獲之製造、運輸、販賣、意圖販賣而持有、
    以非法方法使人施用、引誘他人施用及轉讓第三、四級毒品
    之沒收，並無特別規定，如其行為已構成犯罪，則該毒品即
    屬不受法律保護之違禁物，應回歸刑法之適用，依刑法第38
    條第1項第1款之規定沒收之，始為適法（最高法院96年度台
    上字第884號判決意旨參照）。本件未扣案如附表編號3所示
    之包裹，其包裝物為第三級毒品「愷他命」，雖因故未運抵
    我國境內，而未扣案，然依上開說明，仍依刑法第38條第1
    項規定宣告沒收。
  ㈢扣案之IPHONE6手機1支（IMEI：000000000000000；內插置門
    號：0000000000號SIM卡一張）、IPHONE7PLUS手機1支（IME
    I：000000000000000；內插置門號0000000000號SIM卡一張
    ）、IPHONE6S手機1支（IMEI：000000000000000；內插置門
    號0000000000號SIM卡一張），分別為被告徐明雄、余武恒
    及楊承霖所持用，並均為共同被告間彼此聯絡供本件犯罪所
    用之物乙節，業據被告徐明雄等3人於原審審理中供陳明確
    （見原審卷二第177、183、191頁），則不問屬於被告所有
    與否，均依毒品危害防制條例第19條第1項規定，亦對各共
    同被告均諭知沒收。
  ㈣被告徐明雄等3人，均係於交付毒品包裹時遭警查獲，而均未
    有實際犯罪所得等情，業據其等均供承在卷，此部分復無其
    他積極證據足認被告等確有犯罪所得，即不予以諭知沒收；
    另本案其餘扣案物品，均無積極證據證明與本件犯行有關，
    爰均不予以諭知沒收，附此敘明。
據上論結，應依刑事訴訟法第368條、第369條第1項前段、第364
條、第299條第1項前段，判決如主文。
本案經檢察官鄭文正提起公訴及移送併辦，檢察官林佳慧移送併
辦，檢察官張慧瓊到庭執行職務。
中　　華　　民　　國　　110 　年　　9 　　月　　28　　日
            刑事第十一庭　  審判長法　官　張意聰
                                  法　官　周瑞芬
                                  法　官　陳慧珊
以上正本證明與原本無異。
如不服本判決應於收受送達後二十日內向本院提出上訴書狀，其
未敘述上訴理由者，並得於提起上訴後二十日內向本院補提理由
書（均須按他造當事人之人數附繕本）「切勿逕送上級法院」。
因疫情而遲誤不變期間，得向法院聲請回復原狀。

                                  書記官  李淑芬
　　　　　　　　　　　　　　　　　
中　　華　　民　　國　　110 　年　　9 　　月　　28　　日
【附錄本案論罪科刑法條】
修正前毒品危害防制條例第4條：
製造、運輸、販賣第一級毒品者，處死刑或無期徒刑；處無期徒
刑者，得併科新臺幣2 千萬元以下罰金。
製造、運輸、販賣第二級毒品者，處無期徒刑或7 年以上有期徒
刑，得併科新臺幣1 千萬元以下罰金。
製造、運輸、販賣第三級毒品者，處7 年以上有期徒刑，得併科
新臺幣7 百萬元以下罰金。
製造、運輸、販賣第四級毒品者，處5 年以上12年以下有期徒刑
，得併科新臺幣3 百萬元以下罰金。
製造、運輸、販賣專供製造或施用毒品之器具者，處1年以上7年
以下有期徒刑，得併科新臺幣1百萬元以下罰金。
前五項之未遂犯罰之。
懲治走私條例第2 條：
私運管制物品進口、出口者，處7 年以下有期徒刑，得併科新臺
幣三百萬元以下罰金。
前項之未遂犯罰之。
第1 項之管制物品，由行政院依下列各款規定公告其管制品項及
管制方式：
一、為防止犯罪必要，禁止易供或常供犯罪使用之特定器物進口
    、出口。
二、為維護金融秩序或交易安全必要，禁止偽造、變造之各種貨
    幣及有價證券進口、出口。
三、為維護國民健康必要，禁止、限制特定物品或來自特定地區
    之物品進口。
四、為維護國內農業產業發展必要，禁止、限制來自特定地區或
    一定數額以上之動植物及其產製品進口。
五、為遵守條約協定、履行國際義務必要，禁止、限制一定物品
    之進口、出口。

附表：
編號 寄送包裹、包裹內含物 應沒收物 1 收件人：楊承霖、包裹號碼：EZ000000000CA號。內含大麻花2袋共計4 包，經送鑑定結果，均含第二級毒品大麻成分（驗前淨重1028.19公克，驗餘淨重1027.79公克，含包裝袋4只）。 大麻花4包（驗餘淨重1027.79公克，含包裝袋4只） 2 收件人：葉芸、包裹編號：EZ000000000CA號。檢品煙草2包，經送驗結果，均含第二級毒品大麻成分（驗前淨重990.03公克，驗餘淨重987.04公克，含包裝袋2只）。 大麻花2包（驗餘淨重987.04 公克，含包裝袋2只） 3 收件人：黃俊蒼、包裹號碼：CZ000000000NL 號。內含第三級毒品愷他命，因故未運抵我國境內。 愷他命包裹1個 

卷宗代號對照表：
㈠臺灣南投地方檢察署109年度他字第178號(偵一卷)
㈡臺灣南投地方檢察署109年度偵字第884號(偵二卷)
㈢臺灣南投地方檢察署109年度偵字第885號(偵三卷)
㈣臺灣南投地方檢察署109年度偵字第941號(偵四卷)
㈤臺灣新北地方檢察署109年度偵字第14841號(偵五卷)
㈥臺灣南投地方檢察署109年度偵字第2346號(偵六卷)